【裁判字號】    99,訴,1904
【裁判日期】    990917
【裁判案由】    殺人未遂
【裁判全文】
臺灣板橋地方法院刑事判決              99年度訴字第1904號
公  訴  人  臺灣板橋地方法院檢察署檢察官
被      告  陳憲銘
選任辯護人  余欽博律師
被      告  陳佳麟
選任辯護人  張凱輝律師
上列被告等因殺人未遂案件，經檢察官提起公訴（98年度偵字第
28231 號），本院判決如下：
    主  文
陳憲銘共同犯傷害罪，處有期徒刑壹年捌月。
陳佳麟共同犯傷害罪，處有期徒刑壹年。
    事  實
一、陳憲銘、陳佳麟、真實姓名年籍不詳綽號「阿寶」之成年男
    子，於民國98年8 月29日23時許，與友人一同前往臺北縣永
    和市○○路之「好樂迪KTV 」唱歌，期間因細故與詹益豪發
    生口角爭執，陳憲銘、陳佳麟、「阿寶」於結束離去後仍心
    有未甘，由陳佳麟再電召真實姓名年籍不詳之成年男子2 名
    到場，5 人共同基於傷害之犯意聯絡，分別徒手，或持西瓜
    刀、斧頭等兇器，在上開KTV 附近埋伏守候，嗣於翌日（30
    日）凌晨2 時許，見詹益豪獨自步出前開KTV 離去之際，上
    開陳憲銘等5 人旋尾隨詹益豪至臺北縣中和市○○路「尚介
    青」海產店對面的巷子口，持西瓜刀1 把朝詹益豪之頭部砍
    殺，詹益豪為求保命奔離該處，陳憲銘等5 人緊追在後，並
    沿路高喊「呼死」、「麥走」，迨詹益豪逃抵同縣市○○路
    166 號前永和豆漿店門口前不慎摔倒在地，隨後趕到之陳憲
    銘等人即加以包圍，以西瓜刀向詹益豪揮砍，並以徒手及腳
    踹之方式毆打詹益豪，致詹益豪受有頭部外傷、頭皮開放性
    傷口、左右側膝表淺損傷，磨損或擦傷、背部表淺開放性傷
    口與前臂挫傷之傷害。陳憲銘等人嗣後迅即逃逸，警方據報
    前來處理，始悉上情。
二、案經詹益豪訴由臺北縣政府警察局中和第一分局移送臺灣板
    橋地方法院檢察署檢察官偵查起訴。
    理  由
一、訊據被告陳佳麟就上揭事實坦承不諱，至被告陳憲銘固不否
    認曾於上揭時、地與被告陳佳麟、「阿寶」、詹益豪等人同
    處於好樂迪KTV 、豆漿店現場，被告陳佳麟、「阿寶」等人
    當時曾持西瓜刀砍殺詹益豪，致詹益豪受有上揭傷害之事實
    ，惟矢口否認與被告陳佳麟、「阿寶」等人有傷害之犯意聯
    絡、行為分擔，辯稱：伊對本案完全不知情，伊只是剛好在
    場，伊不清楚「阿寶」等人有沒有要堵人的意思。伊當天離
    開好樂迪KTV 後又回到好樂迪，是為了要找手機，後來阿寶
    跟被告陳佳麟就過來，他們先前已經先打電話告訴伊留在好
    樂迪不要亂跑，後來他們到了時候，伊沒有注意他們手上是
    否有拿東西，伊們就在好樂迪旁邊聊天，因為他們到了以後
    ，就問伊為何會跑到好樂迪，他們會叫伊不要亂跑是因為伊
    在好樂迪裡面和其他包廂的人起衝突，所以他們要趕過來保
    護伊，因為伊那天喝了很多酒，所以有點酒醉，他就這樣跟
    伊講，伊不知道為什麼他們不是叫伊趕快離開就好。伊也不
    知道他們已經救到伊了，不直接帶伊離開現場，而要一起在
    好樂迪樓下聊天，伊不是沒有辦法離開好樂迪，伊們沒有要
    在那邊堵人，伊也不知道後來為什麼阿寶過來講了也沒幾句
    話就去追別人。阿寶當時邊罵髒話，邊追過去，伊那時候因
    為看他們都過去，所以伊也跟著過去，看他們在追誰，雖然
    伊就是在好樂迪跟別人起衝突，而且阿寶就是在好樂迪樓下
    看到別人追過去，但伊還是不知道他們追的是何人，那時候
    是很自然的反應就追過去看，跟阿寶一起過去的人有三個人
    ，除了阿寶，就是被告陳佳麟，另外一個人伊不認識，這三
    個人都是追某個人，被追到的人伊現在知道就是詹益豪。這
    三個人追過去的時候，在打詹益豪，阿寶伊有看他拿好像是
    西瓜刀的東西，被告陳佳麟手上好像是拿斧頭，另外一個人
    手上好像沒有拿東西，伊手上也沒有拿東西。當時動手的人
    是阿寶、被告陳佳麟，另外一個人是誰伊不清楚，因為豆漿
    店那個時候人很多，所以伊看不清楚動手的人有幾個人，伊
    到那邊時，被告陳佳麟就拉著阿寶過來，看到伊又把伊拉走
    ，他會把伊拉走，是因為伊當時問被告陳佳麟那邊在幹嘛，
    他就把伊拉走，伊看到阿寶等人在砍告詹益豪時，距離他們
    隔了二線道馬路，大約10公尺，他們就過馬路把伊拉走，阿
    寶在追那個人的時候，伊沒有看到西瓜刀，是要砍人的時候
    才看到，後來離開現場時，伊也不知道阿寶的刀是如何不見
    的云云（99年8 月6 日準備程序筆錄）。經查：
  (1)被告陳佳麟上揭犯行，有證人即被告陳憲銘於偵查、本院審
    理時之證述、證人即告訴人詹益豪於警詢、偵查中之供、證
    述、證人即目擊案發經過之上開永和豆漿店人員何明愷於警
    詢、偵查中之供、證述、證人即與陳佳麟等人到上開好樂迪
    KTV 唱歌之陳建任、周冠丞、曾一哲及簡郁展於警詢、偵查
    中之供、證述、詹益豪財團法人天主教耕莘醫院永和分院函
    附之急診病歷、受傷照片、診斷證明書等文件、現場監視器
    翻拍畫面照片6 張可資佐證（被告陳佳麟暨選任辯護人就上
    揭證據方法均同意作為證據，本院經核並無不適當之情形，
    認為應得作為證據）。且與被告陳佳麟於本院準備程序中之
    陳述互核並無扞格，足認被告陳佳麟上揭自白與事實相符，
    堪予採信。至起訴書認為被告陳佳麟持斧頭朝詹益豪之頭部
    砍殺乙節，業據被告陳佳麟堅決否認，而證人詹益豪亦證稱
    並無印象身體曾被斧頭砍到（99年8 月31日審判筆錄），證
    人陳憲銘亦證稱未見到被告陳佳麟以斧頭砍詹益豪（同前審
    判筆錄），是被告陳佳麟此部分行為未能以積極證據為佐，
    即無從為此部分認定，附此敘明。
  (2)被告陳憲銘上揭犯行，有證人即被告陳佳麟於偵查、本院審
    理時之證述、證人詹益豪於偵查及本院審理時之證述、證人
    何明愷於偵查及本院審理時之證述、詹益豪財團法人天主教
    耕莘醫院永和分院函所附急診病歷、受傷照片、診斷證明書
    等文件、現場監視器翻拍畫面照片6 張可資佐證（被告陳憲
    銘暨選任辯護人就上揭證據方法均同意作為證據，本院經核
    並無不適當之情形，認為應得作為證據）。
  (3)被告陳憲銘固辯稱對被告陳佳麟、「阿寶」等人砍殺、圍毆
    詹益豪之犯行並未參與，亦無犯意聯絡云云，然依被告陳憲
    銘自承當日事端之起因，即因伊在好樂迪裡面和其他包廂的
    人起衝突，事後見「阿寶」、被告陳佳麟在KTV 樓下開始尾
    隨、追打特定人，亦跟上前去等情（同前準備程序筆錄），
    並自承當時身穿紅色T 恤（98年度偵字第28231 號卷，第88
    至89頁），與證人詹益豪明確證稱：當天被告陳憲銘是在
    KTV 口角衝突的主角，也是口角的主因，伊對陳憲銘的臉部
    特徵印象深刻，因為與伊同行的女性友人回來指稱陳憲銘在
    女廁試圖把她的門撞開，伊和同行友人才去找對方理論，當
    時陳憲銘是穿紅色衣服，事後伊被追打的過程中，伊確認陳
    憲銘都有出現，也有動手打伊（98年度偵字第28231 號卷，
    第89頁），伊從上開KTV 離開後被追砍時，回頭看到被告陳
    憲銘及多位男子持器械追砍伊等情（同前審判筆錄）；證人
    陳佳麟證稱：伊和「阿寶」從上開好樂迪KTV 離開時，已經
    講好要去尋仇，伊也有向陳憲銘說，當時伊和「阿寶」和被
    告陳憲銘又回到上開KTV 門口碰面後，開始尾隨、追砍詹益
    豪時，被告陳憲銘也一起到達上開豆漿店，那時被告陳憲銘
    向詹益豪靠近至約2 、3 步距離，並邊罵髒話等情（同前審
    判筆錄），互核均屬相符，顯示被告陳憲銘係當日衝突肇因
    者，事後亦去而復返，在好樂迪KTV 樓下埋伏守候，參與圍
    毆、砍殺詹益豪之行為，已屬灼然，被告陳憲銘與被告陳佳
    麟、「阿寶」等人有傷害之犯意聯絡、行為分擔，已可認定
    。至依被告陳憲銘上開辯解內容顯示，被告陳憲銘自稱離開
    上開好樂迪KTV 後又回到原地，是為了要尋找遺失之手機，
    然旋即能接到電話；而既已找到電話，接獲在好樂迪KTV 可
    能再生事端之警告，仍未警覺離去；「阿寶」與被告陳佳麟
    打電話警告被告陳憲銘後，竟未建議陳憲銘立即離去以避免
    危險，反要求被告陳憲銘「不要亂跑」，原地等待「阿寶」
    等人前來「保護」；而「阿寶」等人到達後，見被告陳憲銘
    未發生不測，亦未立即護送被告陳憲銘離去，眾人反而就在
    好樂迪旁邊聊天；被告陳憲銘既已尋回手機，竟亦無自行離
    去之意而參與聊天；聊天過程中，就「阿寶」等人持有難以
    隱藏之西瓜刀、斧頭，竟稱毫無所悉；嗣後見「阿寶」等人
    開始追逐孤身離開，並未向渠等挑釁之詹益豪，明知自己甫
    於好樂迪KTV 與他人衝突，而「阿寶」等人即是為「避免」
    伊再與對方遭遇而回來，竟稱不知「阿寶」為何追逐詹益豪
    ；又既對「阿寶」等人追逐詹益豪之目的毫無所悉，竟依「
    自然反應」而尾隨上前；既不知「阿寶」等人何故攻擊他人
    ，亦毫無關心、阻止之意等情節，無不嚴重違背經驗，而難
    採信，是其辯解情節難以建立合理懷疑而推翻前揭積極證據
    。
  (4)綜據前述，本案被告二人犯罪事證明確，自應依法論科。至
    公訴意旨固認為被告二人前揭犯行係基於殺人之犯意聯絡所
    為乙節。然按殺人未遂與傷害之區別，應以有無殺意為斷，
    其受傷之多寡，及是否為致命部位，有時雖可藉為認定有無
    殺意之心證，究不能據為絕對標準。亦即，殺人罪之成立，
    須具有使人生命喪失之故意與實施殺害之行為。故殺人與傷
    害之區別，當以下手殺害之時是否明知或預見足以致人於死
    為斷。至被害人受傷部位如何，犯人所用兇器如何，雖可供
    認定事實之資料，究不能為殺人之絕對標準。是不能僅因被
    害人受傷之位置係屬人體要害，即認定加害人自始即有殺害
    被害人之犯意，最高法院47年度台上字第1157號判決、52年
    度台上字第93號判決、94年度台上字第6857號判決意旨可資
    參照。依前開財團法人天主教耕莘醫院永和分院函所附詹益
    豪急診病歷、受傷照片、診斷證明書等資料所示，本案被害
    人詹益豪所受傷勢為頭部外傷、頭皮開放性傷口、左右側膝
    表淺損傷，磨損或擦傷、背部表淺開放性傷口與前臂挫傷之
    傷害，由警員送醫時意識型態清醒、呼吸正常，於98年8 月
    30日5 時30分（即案發後數小時）自行離院，並未顯示有因
    傷勢嚴重而危及性命之情形，而所受傷害型態並無深層傷勢
    ，顯示被告等以固以刀械利器揮砍詹益豪頭、背等部位，然
    下手力道尚非毫無節制；佐以證人詹益豪證稱：遭被告等砍
    殺後，業已無力反抗，後來感覺被告等突然就停止等情（同
    前審判筆錄），證人何明愷證稱：從伊看到被告等打鬥到結
    束沒有一分鐘，被告等人停止後就離開了，當時詹益豪就趴
    在那邊，他那時還有哀叫，過沒多久救護車就來了等情（同
    前審判筆錄），未顯示被告等有為達殺人目的，而於詹益豪
    無力反抗後持續砍殺之情形。綜上諸情以觀，尚無從認定被
    告等有殺人犯意聯絡而無疑，是公訴意旨此部分舉證尚有未
    盡，附此指明。
二、核被告2 人所為，均係犯刑法第277 條第1 項之傷害罪。被
    告陳佳麟、陳憲銘就上開犯行，與「阿寶」及真實姓名年籍
    不詳之成年男子2 名間，有犯意聯絡及行為分擔，為共同正
    犯。公訴意旨認為被告係涉犯刑法第271 條第2 項、第1 項
    之殺人未遂罪，應有誤認，業經論述如前，惟起訴基本社會
    事實同一，爰變更起訴法條。爰分別審酌被告二人與告訴人
    因細故發生爭執，不思理性處理、化解仇怨，反於深夜糾眾
    埋伏，持刀械尋釁，見告訴人孤身一人行走，即上前追殺，
    於告訴人不敵逃跑時，仍予圍毆倒地，致告訴人受傷不輕，
    其等犯行惡性不低，應予非難，兼衡被告陳佳麟於本院審理
    時自知事證明確而坦承犯行，應具悔意，告訴人亦表示希望
    法院對被告陳佳麟從輕處理；被告陳憲銘則飾詞卸責，否認
    犯行，顯示缺乏為自己行為負責之觀念，應施以相當之刑罰
    ，及其等年齡、智識程度、行為分擔、參與程度，均曾表示
    願與告訴人和解，顯示尚有補過之意，然終未能與告訴人達
    成和解之態度等一切情狀，各量處如主文所示之刑，以資懲
    儆。末查，被告等持以行兇之西瓜刀、斧頭並未扣案，亦未
    經證明為被告等所有之物，且非違禁物，被告陳佳麟則供稱
    已棄置案發地點好樂迪KTV 附近（99年8 月6 日準備程序筆
    錄），迄未尋得，爰不為沒收之諭知，附此敘明。
據上論斷，應依刑事訴訟法第299 條第1 項前段、第300 條，刑
法第28條、第277 條第1 項，刑法施行法第1 條之1 ，判決如主
文。
本案經檢察官楊承翰到庭執行職務。
中    華    民    國    99    年    9     月    17    日
                  刑事第三庭  審判長法  官  王屏夏
                                    法  官  蘇揚旭
                                    法  官  王偉光
以上正本證明與原本無異
如不服本判決應於送達後10日內向本院提出上訴狀
                                    書記官  阮旭家
中    華    民    國    99    年    9     月    17    日
附錄本案論罪科刑法條全文：
中華民國刑法第277條
傷害人之身體或健康者，處3 年以下有期徒刑、拘役或1 千元以
下罰金。犯前項之罪因而致人於死者，處無期徒刑或7 年以上有
期徒刑；致重傷者，處3 年以上10年以下有期徒刑。

司法院資訊處製作；財團法人民間司法改革基金會備份。
